臺灣嘉義地方法院民事判決
                               110年度嘉簡字第630號
原      告  林東興  
訴訟代理人  王珮容  
被      告  林金雀  



上列當事人間請求遷讓房屋等事件，本院於民國110年11月18日
言詞辯論終結，判決如下：
    主    文
被告應自門牌號碼嘉義縣○○鄉○○00號3樓之7號房屋遷出，並將前
開房屋返還予原告。
被告應給付原告新臺幣27,000元，及自民國110年9月1日起至遷
讓交還第一項房屋之日止，按月給付原告新臺幣8,200元。
訴訟費用新臺幣2,980元由被告負擔。　　
本判決得假執行。
    事實及理由
一、被告經合法通知，未於言詞辯論期日到場，核無民事訴訟法
    第386條所列各款情形，爰依原告之聲請，由其一造辯論而
    為判決。
二、原告主張：緣被告於民國110年1月12日向原告承租所有門牌
    號碼嘉義縣○○鄉○○00號3樓之7號房屋（下稱系爭房屋），兩
    造於同日簽立房屋租賃契約書（下稱系爭租約），約定租賃
    期間自110年1月12日起至111年1月11日止，每月1日前給付
    租金新臺幣（下同）7,500元，押租金15,000元，並應繳納
    每月管理費700元。詎被告就110年3月1日應繳納租金加上管
    理費共計8,200元尚積欠1,000元未付，再加上自110年4至8
    月共5月份各積欠8,200元，合計42,000元，以押租金15,000
    元抵償後，尚積欠27,000元，已積欠超出2個月以上金額，
    經原告以110年8月6日嘉義中山路郵局第252號存證信函限期
    被告給付，惟被告並未於期限內給付欠租，原告再以110年8
    月23日嘉義中山路第278號存證信函終止系爭租約，請求交
    還房屋。爰依系爭租約、民法第455條租賃物返還請求權、
    民法第767條所有物返還請求權及民法第179條不當得利請求
    權之法律關係，請求被告應自系爭房屋遷出，並請求被告給
    付積欠之租金27,000元，及自110年9月1日起至遷讓交還房
    屋之日止按月給付原告8,200元計算之損害金。並聲明：如
    主文第1至3項所示。
三、被告經合法通知，未於言詞辯論期日到場，核無民事訴訟法
    第386條所列各款情形，爰依原告之聲請，由其一造辯論而
    為判決。
四、本院得心證之理由：
　㈠按承租人租金支付有遲延者，出租人得定相當期限，催告承
    租人支付租金，如承租人於其期限內不為支付，出租人得終
    止契約；租賃物為房屋者，遲付租金之總額，非達2個月之
    租額，不得依前項之規定終止契約，民法第440條第1項、第
    2項前段定有明文。次按承租人於租賃關係終止後，應返還
    租賃物，民法第455條定有明文。
　㈡原告主張兩造簽立系爭租約，被告承租系爭房屋應按月給付
    租金7,500元，原告於110年8月6日催告履行，又於110年8月
    23日終止租約，被告現仍占有系爭房屋，業據其提出房屋稅
    繳款書、嘉義中山路郵局第252號、第278號存證信函及郵件
    回執、第一類建物登記謄本及房屋租賃契約書為證（見本院
    卷第9至27、51至58頁），而被告經合法通知迄未到庭爭執
    ，復未提出書狀作何聲明陳述，以供本院審酌，經本院調查
    結果，原告主張之事實，應堪採信。堪認被告確有簽立系爭
    租約向原告承租系爭房屋及積欠租金之情。又被告自110年4
    月起積欠租金未繳，已逾2個月租金未繳，依前開規定，原
    告以二次存證信函向被告催告後主張終止租約之意思表示，
    於110年8月24日送達被告時，系爭租約即已合法終止。本件
    被告於系爭租約終止後，仍居住於系爭房屋，並無繼續占有
    使用系爭房屋之合法權源，從而，原告依民法第455條規定
    ，請求被告應自系爭房屋遷出並將系爭房屋返還予原告，為
    有理由，應予准許。
  ㈢按承租人應依約定日期，支付租金，民法第439條前段定有明
    文。押租金之主要目的在於擔保承租人履行租賃債務，故租
    賃關係消滅後，承租人如有欠租或其他債務不履行時，其所
    交付之押租金，發生當然抵充之效力。而於抵充後，猶有餘
    額，始生返還押租金之問題（最高法院87年度台上字第1631
    號民事判決參照）。又系爭租約第3條約定：「租金每個月
    柒仟五佰元正乙方不得藉任何理由拖延或拒納。」、第7條
    約定：「管理費：因出租人已繳完一年管理費，故由承租人
    補貼每月柒佰元給出租人至110年1月11日止」（見本院卷第
    51、52頁）。查原告主張本件被告就110年3月份租金含管理
    費尚積欠1,000元未付，加計自110年4月份至同年8月份共5
    各月租金含管理費各8,200元，合計共積欠原告42,000元，
    扣除押租金15,000元後，被告尚積欠原告27,000元，有原告
    上開存證信函內容及管理費收據可參（見本院卷第11至25、
    49頁），從而，原告依系爭租約之法律關係，請求被告給付
    積欠租金含管理費27,000元，自屬有據，應予准許。
　㈣又無法律上原因而受利益，致他人受損害者，應返還其利益
    ，民法第179 條前段定有明文。無法律上原因占有他人之房
    屋，可能獲得相當於租金之利益，並致房屋所有權人受有同
    額之損害，此為社會通常之觀念，房屋所有權人自得依不當
    得利之法則，請求占有人返還相當於租金之利益（最高法院
    61年台上字第1695號判決要旨參照）。被告於系爭租約法律
    關係終止後，即負有搬遷返還系爭房屋之義務，其未返還系
    爭房屋，核屬受有無權占有系爭房屋之利益，致原告受有相
    當租金之損害，原告將系爭房屋出租予被告時，每月收取之
    租金含管理費為8,200元，此金額自可做為計算被告無權占
    有系爭房屋期間所受不當得利損害賠償金之標準。從而，原
    告依不當得利之法律關係，請求被告自110年9月1日起至遷
    讓交還系爭房屋之日止，按月給付8,200元相當於租金之不
    當得利，為有理由，應予准許。
五、綜上所述，原告依系爭租約、民法第455條租賃物返還請求
    權、第179條不當得利之法律關係，請求被告自系爭房屋遷
    出並遷讓交還系爭房屋予原告，及請求給付積欠之租金含管
    理27,000元，並自110年9月1日起至遷讓交還系爭房屋止按
    月給付原告8,200元之損害金，為有理由，應予准許。
六、本件係依民事訴訟法第427 條第1 項適用簡易程序所為被告
    敗訴之判決，爰依同法第389 條第1 項第3 款之規定，依職
    權宣告假執行。
七、本件事證已臻明確，兩造其餘攻擊防禦方法及所提證據，經
    本院審酌後，核與判決之結果不生影響，爰不一一論駁，併
    此敘明。
八、訴訟費用負擔之依據：民事訴訟法第78條。本件訴訟費用額
    確定為2,980元（第一審裁判費），應由敗訴之被告負擔。
中　　華　　民　　國　　110 　年　　11　　月　　30　　日
                  臺灣嘉義地方法院嘉義簡易庭
                                  法  官  羅紫庭
以上正本係照原本作成。
如對本判決上訴，須於判決送達後20日內向本庭（嘉義市文化路
308之1號）提出上訴狀（均須按他造當事人之人數附繕本）。如
委任律師提起上訴者，應一併繳納上訴審裁判費。
中　　華　　民　　國　　110 　年　　11　　月　　30　　日
                                  書記官  葉昱琳